---
title: "R Visualizacion Basico"
output:
  html_document:
    df_print: paged
editor_options:
  chunk_output_type: inline
---
```{r setup, include=FALSE}
library(tidyverse)
library(lubridate)
library(datos)
library(maps)
```


## ggplot y gramática de gráficos
función ggplot() crea un sistema de coordenadas al que se le pueden agregar capas.
Cada función geom en ggplot2 tiene un argumento mapping que define como se mapean los datos. El argumento mapping siempre esta asociado con aes() y los argumentos x e y especifican que variables asignar a cada eje. Ggplot2 busca estas variables en el df definido en el argumento data.  
  ggplot(data = <DATOS>) +
 	<GEOM_FUNCION>(mapping = aes(<MAPEOS>))

```{r ggplot, color}
ggplot(data = millas) +
 geom_point(mapping = aes(x = cilindrada, y = autopista, color = clase))

```

Para mapear (o asignar) una estética a una variable, debes asociar el nombre de la estética al de la variable dentro de aes(). ggplot2 asignará automáticamente un nivel único de la estética (en este ejemplo, un color) a cada valor único de la variable. Este proceso es conocido como **escalamiento **.

Cuáles son las distintas **estéticas**: **color** (o colour), forma (**shape**) de puntos,  tamaño (**size**), relleno(**fill**), transparencia(**alpha**), trazo(**stroke**), "tipo de linea" continuo, punteado (**linetype**) de las líneas. Y por supuesto **x** e **y**.  

**Tener cuidado al asignar la estética, si usa tamaño no conviene asignarle variables discretas**: mapear una variable no ordenada (clase) a una estética ordenada (size) no es una buena idea.  
lo que se defina en aes, debe mapear a una variable.
**Para establecer una estética de forma manual, debes usar el nombre de la estética como un argumento de la función geom; es decir, va fuera de aes()**

## Función Theme  
se puede variar entre distintos tipos de fondos/cuadrícula
theme_bw        theme_classic    theme_dark
theme_det       theme_gray       theme_grey
theme_light     theme_linedraw   them_minimal
theme_replace   theme_set        theme_void         

```{r them}
ggplot(data = millas) +
 geom_point(mapping = aes(x = cilindrada, y = autopista, color = autopista)) +
 theme_bw() #fondo blanco lineas de grid
 #theme_void sólo grafico sin ejes ni nada
 
```

```{r}
millas %>% 
  ggplot(aes(x = cilindrada, y = autopista)) + 
  geom_point(color = "blue")
```


```{r stroke_aesthetic}
# Note that shapes 21-24 have both stroke colour and a fill. The size of the filled part is controlled by size, the size of the stroke is controlled by stroke. Each is measured in mm, and the total size of the point is the sum of the two. Note that the size is constant along the diagonal in the following figure. Stroke cambia el contorno de la figura
d_tamanios <- expand.grid(v_tamanio = (0:3) * 2, v_trazo = (0:3) * 2)
ggplot(d_tamanios, aes(v_tamanio, v_trazo, size = v_tamanio, stroke = v_trazo)) + 
  geom_abline(slope = -1, intercept = 6, colour = "white", size = 6) + 
  geom_point(shape = 21, fill = "red") +
  scale_size_identity()
```

```{r colores_binarios}
millas %>% 
  ggplot(aes(x = cilindrada, y = autopista, color = cilindrada < 5)) + 
  geom_point()
```

```{r multiples_geoms}
ggplot(data = millas, mapping = aes(x = cilindrada, y = autopista)) +
  geom_point(mapping = aes(color = clase)) +
  geom_smooth()
```

```{r geom_smooth}
ggplot(data = millas) +
  geom_smooth(
    mapping = aes(x = cilindrada, y = autopista, color = traccion),
    show.legend = FALSE
    )
```

```{r usando_mas_de_un_dataset}

ggplot(data = millas, mapping = aes(x = cilindrada, y = autopista)) +
  geom_point(mapping = aes(color = clase)) +
  geom_smooth(data = filter(millas, clase == "subcompacto"), se = FALSE)
```

```{r ejercicio_3-6-6}
millas %>%      #1
  ggplot(aes(cilindrada,autopista)) + 
  geom_point() +
  geom_smooth(se = FALSE)

millas %>%      #2
  ggplot(aes(cilindrada,autopista, group = traccion)) + 
  geom_point() +
  geom_smooth(se = FALSE)

millas %>%   #3
  ggplot(aes(cilindrada, autopista, color = traccion)) + 
  geom_point() +
  geom_smooth(se = FALSE)

millas %>%  #4
  ggplot(aes(cilindrada, autopista)) +
  geom_point(aes(color = traccion)) +
  geom_smooth(se = FALSE)

millas %>%  #5
  ggplot(aes(cilindrada, autopista)) +
  geom_point(aes(color = traccion)) +
  geom_smooth(se = FALSE, aes(linetype = traccion))

millas %>%  #6
  ggplot(aes(cilindrada, autopista)) +
  geom_point(color = "white", size = 4) + 
  geom_point(aes(color = traccion), size = 2)  
```
```{r geom_tile}
millas %>%
  count(clase, traccion) %>%
  complete(clase, traccion, fill = list(n = 0)) %>%  #para que no queden huecos, así todo pintado
  ggplot(aes(x = clase, y = traccion)) +
    geom_tile(mapping = aes(fill = n))
```

## Transformaciones estadísticas

* geom_point scatterplot o diagramas de dispersión grafica los valores brutos (identity)
* geom_bar, geom_histogram, geom_freqpoly (polígonos de frecuencia) utilizan bins (contenedores) con count() número de puntos que caen en cada contenedor. stat_count()
* geom_smooth ajustan un modelo a los datos y luego grafican las predicciones del modelo
* geom_boxplot calculan un resumen robusto de la distribución y luego muestran una caja con formato especial (mediana, quantiles, puntos... )

```{r geom_bar}
diamantes %>% 
  ggplot(aes(corte)) +
  geom_bar()

# o bien
ggplot(data = diamantes) +
  stat_count(mapping = aes(x = corte))

?geom_bar
```
Hay tres razones por las que podrías necesitar usar una estadística explícitamente:
* Es posible que desees anular la estadística predeterminada
```{r stat_anular}
demo <- tribble(
  ~corte,     ~freq,
  "Regular",   1610,
  "Bueno",     4906,
  "Muy Bueno", 12082,
  "Premium",   13791,
  "Ideal",     21551
)

ggplot(data = demo) +
  geom_bar(mapping = aes(x = corte, y = freq), stat = "identity")   #stat predeterminada count()
```

* Es posible que desees anular el mapeo predeterminado de las variables transformadas a las estéticas.
```{r stat_a_aes}
ggplot(data = diamantes) +
  geom_bar(mapping = aes(x = corte, y = stat(prop), group = 1)) # para usar proporcion y no conteo
```
* Es posible que desees resaltar la transformación estadística en tu código. Por ejemplo, puedes usar stat_summary(), que resume los valores de y para cada valor único de x, para así resaltar el resumen que se está computando

```{r stat_summary}
ggplot(data = diamantes) +
  stat_summary(
    mapping = aes(x = corte, y = profundidad),
    fun.min = min,
    fun.max = max,
    fun = median
  )

# The default geom for stat_summary() is geom_pointrange()
```

## Ajustes de posición
```{r geom_bar_fill_colour}
ggplot(data = diamantes) +
  geom_bar(mapping = aes(x = corte, colour = corte))

ggplot(data = diamantes) +
  geom_bar(mapping = aes(x = corte, fill = corte))
ggplot(data = diamantes) +
  geom_bar(mapping = aes(x = corte, fill = claridad))
```
En geom_bar el valor de posicion por defecto es apilar (stack). 

```{r geom_bar position_stack}
ggplot(data = diamantes) +
  geom_bar(mapping = aes(x = corte, fill = claridad))

ggplot(data = diamantes) +
  geom_bar(mapping = aes(x = corte, fill = claridad), position = "stack")

```

Hay 3 posibilidades de posición: 
*  position = identity
```{r geom_bar position_identity}
ggplot(data = diamantes, mapping = aes(x = corte, fill = claridad)) +
  geom_bar(alpha = 1/5, position = "identity")

ggplot(data = diamantes, mapping = aes(x = corte, colour = claridad)) +
  geom_bar(fill = NA, position = "identity")
```

* position = "fill" funciona como el apilamiento de position = "stack" pero todas las barras las lleva a proporción 1.
```{r}
ggplot(data = diamantes) +
  geom_bar(mapping = aes(x = corte, fill = claridad), position = "fill")
```

* position = "dodge"
```{r geom_bar position_dodge}
ggplot(data = diamantes) +
  geom_bar(mapping = aes(x = corte, fill = claridad), position = "dodge")
```

* position = "jitter"
En un scatterplot, cuando los puntos se superponen, este problema se conoce como solapamiento (overplotting), conviene usar position "jitter", que muestra los puntos superpuestos con diferencias para que se puedan ver. Se agrega "ruido" para que evitar la superposición. Ese ruido se puede controlar con **width**= controla la cantidad de desplazamiento horizontal, y
**height**  controla la cantidad de desplazamiento vertical.

```{r scatterplot_position_jitter}
ggplot(data = millas) +
  geom_point(mapping = aes(x = cilindrada, y = autopista), position = "jitter")

ggplot(mtcars, aes(am, vs)) +
  geom_jitter()

ggplot(mtcars, aes(am, vs)) +
  geom_jitter(width = 0.1, height = 0.1)
ggplot(mtcars, aes(am, vs)) +
  geom_jitter(position = position_jitter(width = 0.1, height = 0.1))

jitter <- position_jitter(width = 0.1, height = 0.1)
ggplot(mtcars, aes(am, vs)) +
  geom_point(position = jitter) +
  geom_point(position = jitter, color = "red", aes(am + 0.2, vs + 0.2))
```

## Sistemas de Coordenadas

Los sistemas de coordenadas son probablemente la parte más complicada de ggplot2. El sistema predeterminado es el sistema de coordenadas cartesianas, donde las posiciones x e y actúan independientemente para determinar la ubicación de cada punto. Hay varios otros sistemas de coordenadas que ocasionalmente son útiles.

* coord_flip(): cambia ejes x y.Esto es útil, por ejemplo, si quieres diagramas de caja horizontales. También es útil para etiquetas largas

```{r coord_flip}
ggplot(data = millas, mapping = aes(x = clase, y = autopista)) +
  geom_boxplot()

ggplot(data = millas, mapping = aes(x = clase, y = autopista)) +
  geom_boxplot() +
  coord_flip()
```

* coord_quickmap(): establece correctamente la relación de aspecto para los mapas

```{r coor_quickmap}
nz <- map_data("nz")

ggplot(nz, aes(long, lat, group = group)) +
  geom_polygon(fill = "white", colour = "black")

ggplot(nz, aes(long, lat, group = group)) +
  geom_polygon(fill = "white", colour = "black") +
  coord_quickmap()
```

* coord_polar() usa coordenadas polares. Las coordenadas polares revelan una conexión interesante entre un gráfico de barras y un gráfico de Coxcomb.
 Un gráfico de torta es un gráfico de barras apiladas con la adición de coordenadas polares.

```{r coord_polar}
bar <- ggplot(data = diamantes) +
  geom_bar(
    mapping = aes(x = corte, fill = corte),
    show.legend = FALSE,
    width = 1
  ) +
  theme(aspect.ratio = 1) +
  labs(x = NULL, y = NULL)

bar + coord_flip()
bar + coord_polar()
```
## labs: 
labs agrega los títulos de los ejes, título del gráfico y la leyenda.
labs() no es la única función para agregar títulos. xlab(), ylab() y ggtitle() realizan la misma función.
show.legend = FALSE hace que la leyenda de color/figuras no se muestre

```{r labs}
ggplot(data = millas, mapping = aes(x = clase, y = autopista)) +
  geom_boxplot() +
  coord_flip() +
  labs(y = "Millas por Galón en Autopista",
       x = "Clase",
       title = "Millas por Galón en Autopista por Tipo de Vehículo",
       subtitle = "1999-2008",
       caption = "Fuente: http://fueleconomy.gov")
```


## La gramática de gráficos en capas

Con todo lo visto la plantilla para gráficos se puede escribir de forma más completa:
```
ggplot(data = <DATOS>) +
 <GEOM_FUNCIÓN>(
   mapping = aes(<MAPEOS>),
   stat = <ESTADÍSTICAS>,
   position = <POSICIÓN>
 ) +
 <FUNCIÓN_COORDENADAS> +
 <FUNCIÓN_FACETAS>
```

__Los siete parámetros en la plantilla componen la gramática de los gráficos__, un sistema formal de construcción de gráficos. La gramática de los gráficos se basa en la idea de que puedes describir de manera única cualquier gráfico como una combinación de un conjunto de datos, un geom, un conjunto de mapeos, una estadística, un ajuste de posición, un sistema de coordenadas y un esquema de facetado.

Para ver cómo funciona esto, considera cómo podrías construir un gráfico básico desde cero: podrías comenzar con un conjunto de datos y luego transformarlo en la información que deseas mostrar (con un stat).


A continuación, podrías elegir un objeto geométrico para representar cada observación en los datos transformados. Luego, podrías usar las propiedades estéticas de los geoms para representar variables de los datos. Asignarías los valores de cada variable a los niveles de una estética.


Posteriormente, podrías seleccionar un sistema de coordenadas para colocar los geoms. Podrías utilizar la ubicación de los objetos (que es en sí misma una propiedad estética) para mostrar los valores de las variables x e y. Ya en este punto podrías tener un gráfico completo, pero también podrías ajustar aún más las posiciones de los geoms dentro del sistema de coordenadas (un ajuste de posición) o dividir el gráfico en facetas. También podrías extender el gráfico agregando una o más capas adicionales, donde cada capa adicional usaría un conjunto de datos, un geom, un conjunto de mapeos, una estadística y un ajuste de posición.


Puedes usar este método para construir cualquier gráfico que imagines. En otras palabras, puedes usar la plantilla de código que aprendiste en este capítulo para construir cientos de miles de gráficos únicos.


Ejercicio adicional

```{r president_aproval}
if (!file.exists('president_approval_polls.csv')){
  download.file('https://projects.fivethirtyeight.com/polls-page/president_approval_polls.csv', 'president_approval_polls.csv')
}
df <- read.csv('president_approval_polls.csv')
```
```{r president_plots}

df$end_date <- df$end_date %>% mdy()
df %>% ggplot(aes(x = end_date, y = yes)) + geom_line()

df %>% ggplot(aes(x = end_date, y = yes)) + geom_point() + geom_smooth()

df %>% ggplot() + geom_point(aes(end_date, yes), color = 'green') + geom_point(aes(end_date, no), color = 'red')

```

```{r president_polls}
if (!file.exists('president_polls.csv')){
  download.file('https://projects.fivethirtyeight.com/polls-page/president_polls.csv', 'president_polls.csv')
}
df2 <- read.csv('president_polls.csv')
df2$created_at <- df2$created_at %>% mdy_hm()
df2 <- df2 %>% filter(candidate_name %in% c('Donald Trump', 'Joseph R. Biden Jr.', 'Bernard Sanders'))
#geom_smooth
df2 %>% ggplot(aes(created_at, pct, color = candidate_name)) + geom_point() + geom_smooth()
#The facet grid function tells ggplot to split the data into different graphs based on the values in the faceted columns. to split into columns we use the notation . ~ column, and to split into rows we use column . ~
df2 %>% ggplot(aes(created_at, pct)) + geom_point() + geom_smooth() + facet_grid(. ~ candidate_name)
#Titulo y leyendas
df2 %>% ggplot(aes(created_at, pct, color = candidate_name)) + geom_point() + geom_smooth() + xlab('Date') + ylab('%') + ggtitle('Presidential Candidate Approval over Time') + theme_bw()
```